臺灣臺中地方法院民事裁定　　　　　　　100年度抗字第178號
抗　告　人　紀馨惠
相　對　人　李卓勤
上列抗告人與相對人間聲請本票准予強制執行事件，抗告人對於
中華民國100 年6 月23日本院司法事務官所為之100 年度司票字
第2551號民事裁定不服，提起抗告，本院合議庭裁定如下：
    主  文
抗告駁回。
抗告程序費用新臺幣壹仟元由抗告人負擔。
    理  由
一、按執票人向本票發票人行使追索權時，得聲請法院裁定後強
    制執行。票據法第123 條定有明文。又本票執票人，依票據
    法第123 條規定，聲法院裁定許可對發票人強制執行，係屬
    非訟事件，此項聲請之裁定，及抗告法院之裁定，僅依非訟
    事件程序，以審查強制執行許可與否，並無確定實體上法律
    關係存否之效力，如發票人就票據債務之存否有爭執時，應
    由發票人提起確認之訴，以資解決，最高法院56年台抗字第
    714 號、57年台抗字第76號判例可資參照。而本票發票人所
    提票據是否罹於時效消滅、執票人是否以惡意取得票據等抗
    辯，乃涉及票據權利是否存在、發票人得否拒絕給付、時效
    是否中斷之問題，均屬實體上之抗辯，於非訟程序中自不得
    予以審酌。
二、本件相對人主張執有抗告人為發票人，如原裁定附表所示之
    本票3 紙，並免除作成拒絕證書，不料屆期提示未獲付款，
    依票據法第123 條規定聲請裁定許可強制執行等情，已據其
    提出本票3 紙為證。原裁定法院審查本票形式上之要件業已
    具備，予以准許，即無不合。
三、抗告意旨略以：
（一）原裁定如附表編號1 、2 所示本票之到期日分別為民國96
      年1 月14日、96年4 月25日，依票據法第22條之規定，相
      對人得依票據法規定主張票據上權利之請求權行使時間，
      最遲應於99年1 月14日及99年4 月25日前，惟相對人卻遲
      至100 年6 月間（此係依原裁定所示案號及裁定日期為推
      算）始為本件本票准許強制執行之聲請，顯已逾票據法第
      22條第1 項之3 年時效期間，而不得再主張本票之權利，
      此亦有最高法院94年台抗字第308 號裁定可供參酌。然原
      裁定就此相對人據以聲請本票准許強制執行之「形式要件
      」是否具備，竟漏未審查，即遽為該2 紙本票准許強制執
      行之裁定，顯有不當。
（二）又原裁定如附表編號3 所示之本票，相對人並未如數交付
      該款項與抗告人，且係相對人以不法之逼迫手段取得，是
      相對人係以惡意取得該編號3 之本票，依票據法第14條第
      1 項之規定，相對人亦不得享有該編號3 本票票據上之權
      利，其執該編號3 本票據以聲請准予強制執行，顯無理由
      ，爰提起本件抗告，並聲明：原裁定廢棄等語。
四、經查，系爭本票3 紙是否已罹於時效、相對人是否係以惡意
    取得等情節，核屬實體上之爭執，揆諸前開說明，應由抗告
    人另行提起訴訟，以資解決，尚非本件非訟事件所得審究，
    原裁定如附表所示本票形式上之要件既已具備，仍應准為強
    制執行之裁定，原審所為之裁判並無違誤，抗告意旨請求廢
    棄原裁定，為無理由，應予駁回。
五、據上論結，本件抗告為無理由，依非訟事件法第46條、第21
    條第2 項、第24條第1 項，民事訴訟法第495 條之1 第1 項
    、第449 條第1 項、第95條、第78條，裁定如主文。
中    華    民    國   100    年    8     月    19    日
                  民事第一庭  審判長法  官  李悌愷
                                    法  官  洪堯讚
                                    法  官  莊嘉蕙
上正本係照原本作成。
如不服本裁定，僅得於收受本裁定正本送達後10日內，以適用法
規顯有錯誤為理由，向本院提出再抗告狀，（須附繕本一份及繳
納再抗告裁判費新台幣1,000元），經本院許可後始可再抗告，
前項許可以原裁定所涉及法律見解具有原則上重要性者為限。
中    華    民    國   100    年    8     月    19    日
                                    書記官  吳詩琳